【裁判字號】    89,訴,340
【裁判日期】    890829
【裁判案由】    給付貨款
【裁判全文】
臺灣臺北地方法院民事判決  八十九年度訴字第三四○號
    原      告  乙○○
    被      告  甲○○
    訴訟代理人  李中卿律師
右當事人間給付貨款事件，本院判決如左：
    主    文
原告之訴及假執行之聲請均駁回。
訴訟費用由原告負擔。
    事    實
甲、原告方面：
壹、聲明：
一、被告應給付原告新台幣壹佰貳拾萬元及自起訴狀繕本送達翌日（即八十九年一月
    二十五日）起至清償日止按年息百分之五計算之利息。
二、訴訟費用由被告負擔。
三、原告願供擔保請准宣告假執行。
貳、陳述：
一、原告原經營海南志亞有限公司（下稱海南志亞公司），於民國八十六年二月十七
    日與被告達成協議，將原告公司在中國大陸銷售台灣明浤企業有限公司（下稱明
    浤公司）生產之逃生防煙面罩業務讓渡於被告經營，雙方並立有協議書，其中第
    一條第五項明定被告於經營期間，每銷售一個產品，於收到貨款月底結帳，給付
    原告利潤之計算方式為前貳萬個產品每個四十元，自貳萬零壹個起至捌萬個產品
    每個四十八元，惟自協議書簽定至今已二年有餘，被告卻分文未付，原告為此曾
    委請律師去函，請求被告出面說明、計算並給付約定之利潤，未料被告竟回函表
    示其並無出售任何約定之產品。經原告查證發現被告非但已出售該系爭產品，且
    其數量已達三萬個，因此被告應給付原告前二萬個產品利潤捌拾萬元及餘壹萬個
    產品之利潤四十八萬元，合計壹佰貳拾捌萬元。
二、查雙方當事人間互相意思表示一致時，無論其為明示或默示，契約即為成立，民
    法第一百五十三條第一項定有明文。今雙方當事人間既已簽立協議書，自應受其
    內容之拘束，惟被告竟不履行，經原告通知仍藉詞推諉。
三、被告雖以：「被告與原告簽訂海南志亞有限公司股東讓渡書後，原告未履行前開
    股東讓渡書中第六條、第七條內容，即原告並未依約將過戶每南志亞公司全部股
    份予被告所指定之人及違背股東讓渡書第八條後段約定．．．」云云，惟查：
（一）被告指摘原告未履行股東讓渡書第六、七條內容，然被告早於西元一九九七年
      六月二日即免去徐峰先生（即系爭讓渡書中之丙）之董事長及法人代表職務，
      此有海南志亞有限公司聲明書一紙可佐，可見原告簽立股東讓渡書後已確實履
      行該讓渡書中之協議。況且原告主張給付貨品銷售利潤，是依據前開讓渡書中
      第一條第五款之協議，與被告所指第六、七條內容無關，被告實無意履行合約
      內容，且企圖以隨意漫指原告未履行無關之合約內容以混洧視聽。
（二）被告屢稱：並無銷售事實，然查被告在中國大陸各地（包括河南省、安徽省．
      ．．等）均有售出產品。並有收到貨款之事實，有海南志亞公司總經理王家強
      提供其公司內部作帳資料一紙及貨款匯款單三紙可憑，被告與原告原已簽立協
      議，自應受其內容之拘束。
四、被告辯稱：本件原告與訴外人徐峰未依兩造八十六年五月六日所訂南海志亞有限
    公司股東讓渡書所約定事項，即將海南志亞有限公司全部股份過戶予被告所指定
    之章鴻濤、章廣業，章雅紅、蔣銳、金東蕾等人，故欲解除該契約云云；然查：
    被告於八十六年五月六日與原告簽訂前開股東讓渡書後，隨即於同年六月二日免
    去訴外人徐峰之法人代表職務，並派任章鴻濤為南海志亞有限公司法人代表，且
    給付徐峰百分之十營利金，對於原告而言，原告一直未在大陸，且根據前述原因
    ，原告以為過戶程序已經完成，而被告也一直未將有關過戶問題向原告提及或尋
    求解決，若非被告答辯提及，原告自始至終均不知有過戶問題發生，況被告於撤
    換法人代表時，已將原應完成過戶手續後始給付徐峰百分之十營利金已給付予徐
    峰，倘若徐峰有故意延遲辦理過戶情事，何以被告要給付徐峰前述金額，事到如
    今被告再指摘原告未依約將全部股份過戶予被告所指定之人，並依民法第二百五
    十四條解除系爭契約，似有故意陷原告未能履約之錯誤之嫌。再未能完成過戶原
    因諸多，何以認定為因原告及徐峰之故仍有待究明。
五、按民法第二百六十四條行使同時履行抗辯權，須當事人之雙方互負對價關係之債
    務，在發生履行及消滅上均有牽連性，始可主張同時履行抗辯（最高法院五十九
    年台上字第八五○號、六十三年台上字第八二八號），縱觀本件訴訟，原告依據
    前開讓渡書第一條第五款主張被告給付貨品銷售利潤，與被告指陳原告未履行該
    系爭契約第六、七條，即將全部股份過戶予被告所指定之人，二者並無對價關係
    ，故被告依民法第二六四條行使同時履行抗辯權，似有未妥。
六、就被告指摘「．．．何以得知為被告公司內部銷售作帳之資料．．‧」云云，惟
    此業經證人許子賓指認被告公司內部銷售作帳之資料無誤，且依證人許子賓之證
    詞，銷售數量確為三萬個以上無誤，並於作帳資料礙於原告僅為普通市民，無法
    獲得被告公司全部之出貨資明細及營利所得，並於原告於八十九年四月二十七日
    民事補充理由狀之證三資料中之中國銀行電匯憑證中，於匯款用途欄中，已明確
    寫為貨款。被告竟無視於此，而隨意漫指原告無稽；再被告與原告雖於八十六年
    五月六日訂定股東讓渡書，然被告早於同年三月中旬已全面接受該公司之經營，
    否則為何原告所提前開內部銷售作帳資料，證人許子賓指認為被告所寫，而該系
    爭契約第一條第五款「乙方同意經營期間．．．」，其中「乙方經營期間」在訂
    定契約時，甲乙雙方合意即為乙方實際接手經營海南志亞公司起（即八十六年三
    月中旬）而言，被告為逃避給付，竟違背當初合意，漫指前開補充理由狀證三資
    料，簽發日為八十六年四月八日即與被告無關，實與事實相違。
七、關於「經營期間」之爭議，雖被告提出在簽訂系爭合約前兩造為合夥關係，然若
    如被告所述，為何合夥經營期間，原告亦未獲得貨品銷售利潤？而被告稱已給付
    原告新臺幣七百六十七萬三千八百元，惟此筆款項乃為被告給付該系爭合約契約
    第一條第一款至第四款之費用，並未包含原告所主張第一條第五款。兩造在八六
    十年二月十七日簽訂海南志亞有限公司股東協議書第八條「雙方同意聘請王家強
    先生擔任執行董事，全權負責經營管理．．．」足證被告已於同年二月時已實際
    經營海南志亞公司，至於為何遲至同年五月六日才簽訂「股東讓渡書」？實乃商
    場上實際作法，兩造在簽訂任何協定前，必須先行溝通、議價，最後才付諸文字
    。此乃被告於八十六年二月中旬已實際經營該公司之後，遲邀同年五月六日才簽
    訂股東讓渡書之原因，被告竟以此作為抗辯。
八、依證人王家強所稱：雙方一直有合作，約定利潤一人一半；共銷售五萬多個，但
    只收到一萬七千個的錢等語，然若真如證人所述「利潤一人一半」，可是原告為
    何並未拿到此項利潤，況共售出五萬多個，卻只收到一萬七千個的錢，其餘呆帳
    的錢，始終未見被告有所追討之情事，另債務人楊加圓先生並非難找，為何被告
    收不到錢，卻也沒有任何行動，讓人不能理解。
九、依證人王家強所述：八十六年五月三十日後即未能售出任何貨品，原因為沒有公
    司之原始證件，所以沒有辦法開發票，然請領發票只需公司法人代表即可請領，
    與公司股票變更並無關係。而被告已於八十六年六月二日變更法人代表完成，為
    何無法開發票？被告自己經營不善或其他原因，將海南志亞公司結束營業，卻將
    原因歸諸於原告，實有違常理。
十、被告指責原告未能盡完全過戶之責，也從未關心銷售事實，然依系爭合約，被告
    應於每月結算後，報表須給原告一份，但被告從未履行此協定，原告每月也都與
    證人王家強聯絡詢問狀況，被告漫指原告不關心公司至今才主張權利，實為推諉
    之詞。
參、證據：聲請傳喚證人王家強、許子賓；並提出協議書影本貳紙、律師函影本一紙
    、存證信函影本貳紙、證明書影本一紙、海南志亞有限公司聲明書影本、銷售明
    細表影本、貸記憑證影本、銀行電匯憑證影本、海南志亞有限公司股東協議書影
    本、楊加圓名片影本、原告予王家強信函影本等件為證。
乙、被告方面：
壹、聲明：
一、原告之訴駁回。
二、訴訟費用由原告負擔。
三、如受不利判決，願供擔保免為假執行。
貳、陳述：
一、查本件原告起訴請求被告給付貨款之依據，無非係以兩造於民國「八十六年五月
    六日」所簽訂之「海南志亞有限公司股東讓渡同意書」（下稱系爭讓渡書）第一
    條第五項：「乙方（即被告）同意『經營期間』，每銷售一個產品，於『收到貨
    款』月底結帳，付給甲方（即原告）利潤二萬個產品每個新台幣肆拾萬元正．．
    ．」足知，被告依約必須給付原告銷售利潤之條件，除原告必須與丙方徐峰同負
    將海南志亞公司全部股份過戶完成予被告指定之人之義務外，尚須於自兩造簽訂
    本系爭讓渡書（即八十六年五月六日）之翌日起，乙方有『銷售事實』及『收到
    貨款』時，乙方始有給付銷售利潤予甲方之義務，此乃兩造簽訂本系爭股東讓渡
    同意書之真意，更為解釋契約意思表示之常識，原告非愚非痴，何以一再厚顏強
    稱：「．．．在訂定契約時，甲、乙雙方合意即為乙方（即被告）實際接手經營
    海南志亞公司起（即為為八十六年三月中旬）而言．．．」，若果被告確實已於
    八十六年三月中旬接手，何以兩造不於當時即八十六年三月中旬即簽訂本系爭讓
    渡書？況原告明知民國八十六年三月中旬時，兩造之關係為「合夥經營」方式，
    茲有兩造於八十六年二月十七日所簽訂之「海南志亞有限公司股東協議書」第二
    條約定：「二、雙方同意共同籌組海南志亞有限公司，股份各佔百分之五十．．
    ．」足資為憑，何以原告明知民國八十六年三月中旬，兩造簽訂有前開「合夥經
    營契約」，今日猶於本件訴訟中企圖以魚目混珠方式蒙騙，足見原告之舉措委無
    足採。
二、兩造間契約關係之演變，茲分陳如后：
（一）緣被告與原告先於民國八十五年十月一日分別以明浤公司負責人及海南志亞公
      司負責人名義簽訂有「明泇逃生防煙面罩總代理合約」（參被證五號），嗣因
      原告於簽約後一直無法依約履行，兩造遂又於民國八十六年二月十七日以個人
      名義，重新簽訂「海南志亞有限公司股東協議書」（參閱被證四號），約定兩
      造間之法律關係變更為「合作經營方式」，茲可由該股東協議書第二條約定：
      「二、雙方同意共同籌組海南志亞有限公司，股份各佔百分之五十，．．．」
      足資為證。
（二）嗣再因原告仍未能依約履行，被告不得已遂再與原告於民國「八十六年五月六
      日」將先前之「合作經營」方式再次變更，並簽訂有「海南志亞有限公司股東
      渡同意書」，明確約定原告與訴外人徐峰應連帶負責將「海南志亞公司」「股
      份全部」過戶予被告指定之人，同時並應變更海南志亞公司負責人為被告指定
      之人，實因訴外人徐峰乃為原告乙○○選派於大陸經營海南志亞公司之實際負
      責人，因之本件兩造於民國八十六年五月六日將先前合作經營方式變更為簽訂
      系爭讓渡書時，增列丙方徐峰，實因徐峰為大陸籍人士，並為原海南志亞公司
      之法定代理人，伊能實際於大陸「實施」將海南志亞公司全部股份「過戶」予
      被告指定之人之行為，遂增列丙方徐峰為契約當事人之一，再者，乙方即被告
      怕丙方未能依約履行過戶行為，遂於系爭讓渡書第八條及第九條約定甲丙雙方
      非但不能為競業行為，甲方（即原告）更應就丙方之行為負連帶之責。此等事
      實業經原告所聲請傳喚之證人王家強於八十九年七月十一日證述：「（問：請
      問證人原契約只有甲、乙兩方，為何在後來的契約又多出丙方徐峰？）因為徐
      峰是名義負責人。因公司要改組必須由名義人簽字」、「（問：請問契約第六
      、九條為何甲、丙必須連帶負責？）因丙方徐峰是名義負責人所以必須由他簽
      字，轉讓全部股份。在第九條有約定原告連帶負責，是因錢是由原告收取。且
      原告是實際負責人，所以要求原告必須連帶負責」詳實，勿庸置疑。
（三）詎原告與徐峰非但未能將海南志亞公司全部股份過戶予被告指定之人，致使被
      告給付原告新台幣七百六十七萬三千八百元正後，並無法擁有海南志亞公司全
      部股份及所有經營權，尤有甚者，更造成被告被迫停業完全無法經營之噩運，
      更惡劣者，原告在大陸之指定實際負責人即訴外人徐峰竟處處聯絡被告原有之
      客戶，更惡意中傷被告於中國大陸多年辛苦建立之商譽，復又以伊實際經營海
      南志亞有限公司期間，熟悉出售之明泇逃生防煙面罩之經營行銷管道，產品規
      格、材質等營商業機密，故意仿冒並賤賣予被告原有之客戶，造成被告莫大損
      失。雖原告稱：「．．．況原告是否應負未能完全過戶之責任，仍待究明．．
      ．被告所提中華人民共和國之公司變更登記申請，如何證明為最新之資料？．
      ．．」云云，惟查，原告負有完全過戶之連帶責任業經證人王家強證述詳實，
      且原告未能完全過戶之事實，除有中華人民共和國出具之公文書為憑外，亦經
      前開證人王家強證述在卷，再者，被告為慎重其事，更向中華人民共和國海南
      省工商行政管理局檔案室調取最新資料，該資料列印日期為今年（八十九年）
      五月八日，該資料上所顯示之海南志亞公司之股東確實仍有海南嘉華房地產開
      發公司佔有百分之五十之股份。因之，原告未能依約將海南志亞公司全部股份
      過戶予被告指定之人之事實已足堪認定，原告所辯要不足採。
三、復就原告答辯內容，提出批駁如后：
（一）原告明知訴外人徐峰為八十六年五月六日所簽訂系爭讓渡書之當事人，並為原
      告委派在大陸之實際經營者，並與伊負有「過戶」之連帶責任，理當對徐峰究
      否將全部股份過戶予被告所指定之人乙事甚為關心，蓋若果徐峰未能將全部股
      份過戶予被告所指定之人，將造成被告無法營業，又何來取得銷售利潤呢？原
      告明知如此，竟猶厚顏偽稱：「．．．自始至終均不知有過戶問題發生」，倘
      若原告所言屬實，足見原告自始至終皆從未關心是否有銷售事實，又何以今日
      於二、三年後始主張權利？故原告辯稱不知，顯為卸責之詞，況「無法全部過
      戶並造成被告無法營業」乃為原告所不爭執之事實，原告既有全部過戶義務並
      業已收受被告所給付之全部股東讓渡金，原告何能卸責？況全部股份無法過戶
      業已造成被告歇業何來銷售事實？
（二）再者，原告辯稱本件被告無法依民法第二六四條行使同時履行抗辯權云云，承
      前所述，兩造於民國八十六年五月六日所簽訂之系爭讓渡書，其內容為原告將
      伊本持有百分之五十之海南志亞公司股份轉讓予被告，因之，被告始有給付原
      告共計新幣七百六十七萬三千八百元之義務，既為「股東讓渡同意書」，兩造
      之義務相當明確，原告必須將原持有之股份讓渡予被告指定之人，而被告始有
      給付價金之義務，二者互負對價關係乃無庸置疑，原告空言二者不具對待給付
      關係顯屬大謬不然，委不足取。
（三）再就原告所傳訊之證人許子賓於本院八十九年六月二日庭訊時證稱：「．．．
      我自八十四年九月進公司後就台灣賣，而八十六年過年後就在大陸販賣。我在
      大陸大約有一年左右期間，大約有販賣三萬個左右．．」、「（問：銷售至何
      處？公司有無收到貨款？）賣到浙江，．．第一筆我與永新工貿到銀行取款壹
      佰萬人民幣訂金．．．」、「問：證人知否其期間點在何時？）日期我不記得
      了，原本兩造是買賣關係，後有合股，但過程我不清楚」，經查，本件兩造系
      爭股東讓渡同意書簽訂於八十六年五月六日，故證人許子賓所言，曾賣到浙江
      之事實究竟於何時闕關重要，蓋許子賓乃被告派去大陸銷售系爭貨物之職員，
      並不知悉兩造於八十六年五月六日另訂系爭讓渡同意書之情事，更不知何時銷
      售該所謂三萬個貨品，故證人之詞言無法為原告有利之證據，況依原告所提出
      證三資料之僅有付款人為「楊加元」之字樣，且簽發日為八十六年四月八日，
      縱認有銷售事實亦為兩造簽訂系爭契約日八十六年五月六日之前，原告何能以
      此魚目混珠呢？再者，原告所傳前開證人許子賓證稱：「．．．第一筆我與永
      新工貿到銀行取款壹佰萬人民幣．．．」，惟查，按中國大陸銀行實務，人民
      不可能領取超過三萬元人民幣，故證人許子賓證稱：「．．．我與永新工貿到
      銀行取款壹佰萬人民幣．．．」顯屬偽證，況依原告自己所庭呈之證三乃為「
      匯款」資料，顯又與證人所言「領取」相左，足見證人許子賓之證言偽虛，要
      無可信。
（四）再者，原告所聲請傳喚之證人王家強乃公司總經理，伊於本院八十九年七月十
      一日證述：「（問：匯款證明這些出貨憑證，是否是證人所提供給我的？）這
      些是簽合約前賣的，均是我經手的，八十六年一月至三月賣的。其中有些尚未
      收款」、「（問：自一九九七年五月卅日後有無賣過？）沒有，因沒有公司之
      原始證件沒有辦法開發票，所以沒有賣出」、「（問：在八十九年五月七日股
      東讓渡同意書簽立後有無賣出？）沒有，公司結束後股權必須全部讓渡，但不
      知從何處冒出一個海南嘉華房地產公司，因新公司海南志亞公司花了八百萬元
      買了一個公司，必須把公司產權移轉過來，才有辦法營業。因領發票必須有海
      南嘉華的印章，但海南嘉華沒有辦法過戶」、「問：八十九年六月二日許子賓
      有出庭作證永新工貿及取款一百萬部分是否實在？）與永新工貿於一九九六年
      十二月至一九九七年一月，匯款是一九九七年三月廿五日」，足證前開證人許
      子賓所言不實。
四、原告與訴外人徐峰依約應連帶將系爭海南志亞公司全部股份過戶予被告，詎原告
    未履約，被告正式以八十六年六月二日之訴狀繕本送達翌日起催告原告於七日內
    依約履行將海南志亞有限公司全部股份過戶予被告所指定之章鴻濤、章廣業、章
    雅紅、蔣銳、金東蕾，逾期將不待通知逕以該訴狀為解契約之意思表示。
五、綜上所述，本件原告據以起訴請求被告給付銷售利潤之請求權依據為民國八十六
    年五月六日」之海南志亞有限公司股東讓渡同意書，原告自應就被告於簽訂該股
    東讓渡同意書之八十六年五月六日以後，被告曾有銷售事實並收到貨款之事實負
    舉證之責，要無濫權解釋經營期間為民國八十六年二月中旬，況若果真如原告所
    稱為八十六年二月中旬，何以原告不於當時即簽訂股東讓渡同意書，反之僅簽訂
    股東協議書？原告故意曲解契約真意混淆視聽之作法，顯屬不當。況原告自己所
    傳訊之證人王家強業已結證詳實陳稱：兩造於民國八十六年五月六日簽訂系爭股
    東讓渡同意書後，並無銷售事實。故本件事實已明，原告之主張顯無理由。
參、證據：提出支票、公司變更登記申請書、公司年檢報告書、海南志亞有限公司股
    東協議書、明泇逃生防煙面罩總代理合約書明細、海南志亞有限公司股東讓渡同
    意書、企業檔案資料等件（均影本）為證。
    理    由
一、原告起訴主張其原經營海南志亞公司，於與被告達成協議，約定將該公司在中國
    大陸銷售台灣明浤公司生產之逃生防煙面罩業務讓渡於被告經營，被告於經營期
    間每銷售一個產品，於收到貨款月底結帳，給付原告利潤之計算方式為前貳萬個
    產品每個四十元，自貳萬零壹個起至捌萬個產品每個四十八元，經查被告已出售
    該系爭產品達三萬個，被告自應給付原告前二萬個產品利潤捌拾萬元及餘壹萬個
    產品之利潤四十八萬元，合計壹佰貳拾捌萬元等語；被告則以原告與海南志亞公
    司負責人徐峰未能將海南志亞公司全部股份過戶予被告指定之人，致使被告給付
    原告七百六十七萬三千八百元後，無法擁有海南志亞公司全部股份及所有經營權
    ，更造成被告被迫停業完全無法經營之噩運，且本件原告據以起訴請求被告給付
    銷售利潤之請求權依據為「八十六年五月六日」之系爭讓渡書，原告自應就被告
    於簽訂該股東讓渡同意書之翌日即八十六年五月七日以後，被告曾有銷售事實並
    收到貨款之事實負舉證之責，要無濫權解釋經營期間為八十六年二月中旬，況原
    告自己所傳訊之證人王家強業已結證詳實陳稱：兩造於八十六年五月六日簽訂系
    爭讓渡書後，並無銷售事實。原告請求為無理由等語置辯。
二、查本件原告與被告於八十六年二月十七日簽立「海南志亞有限公司股東協議書」
    ，約定共同在中國大陸籌組海南志亞公司，由原告出資五百五十六萬五千元購買
    一萬三千二百個產品，被告出資三千七百萬元購買九萬二千五百個產品，自西元
    一九九七年（即民國八十六年）一月一日開始營運，至上開產品全部售完為止，
    所得盈餘依股份平均分配，並同意由訴外人徐峰（大陸人士）擔任海南志亞有限
    公司之法定代理人；嗣於西元一九九七年（即民國八十六年）五月六日原告再與
    訴外人徐峰及被告簽訂「海南志亞公司股東讓渡同意書」，重新約定由被告支付
    七百六十七萬三千八百元，其中除原告購買產品之出資五百五十六萬六千五百元
    外，被告尚應負擔一百八十二萬四千八百元因產品檢測及關稅等所有產品之費用
    及二十八萬四千八百元原告於公司營運中暫墊之款項，另自西元一九九七年一月
    一日起至同年四月三十日止所有開銷則由被告全額負擔。其中並約定「乙方（即
    被告）同意經營期間，每銷售壹個產品，於收到貨款月底結帳，付給甲方（即原
    告）利潤貳萬個產品每個新台幣四十元整，捌萬個產品每個新台幣四十八元整」
    ，被告並應自一九九七年五月三十日起每月給付人民幣貳萬元予徐峰，至人民幣
    貳拾萬元付清為止，由徐峰於簽訂系爭讓渡書後將海南志亞公司全部股份過戶予
    被告指定之人及變更名義之文件交付被告，嗣後被告即依約給付原告新台幣七百
    六十七萬三千八百元等情，為兩造所不爭執，復有原告所提出之海南志亞有限公
    司股東讓渡同意書、被告所提之海南志亞股東協議書、支票影本等在卷可憑，自
    堪信為實在。
三、被告雖以原告與訴外人徐峰依約應連帶將系爭海南志亞公司全部股份過戶予被告
    ，詎原告未履約，而以八十六年六月二日之訴狀繕本送達翌日起催告原告於七日
    內依約履行將海南志亞有限公司全部股份過戶予被告所指定之章鴻濤、章廣業、
    章雅紅、蔣銳、金東蕾，逾期將不待通知逕以該訴狀為解契約之意思表示等語，
    然查：依系爭讓渡書第六條之約定：「丙方（即訴外人徐峰）在簽定該同意書之
    同時，丙方應將過戶海南志亞公司全部股份予乙方（即被告）指定之人及變更海
    南志亞公司負責人為乙方指定之人之文件用印完成，支付乙方收執」，則負有將
    海南志亞公司全部股份過戶義務者，應為訴外人徐峰，而被告復未舉證證明業已
    催告徐峰履行契約及對之為解除契約之意思表示，自難認系爭讓渡書業已合法解
    除，再被告雖主張被告應予徐峰負連帶賠償責任，然該契約既係三方即原、被告
    及徐峰所訂定，若有不履行之情形，其意思表示自應分別對各該個人為之，尚難
    以其負有連帶賠償責任，而認對原告為催告或解除契約之意思表示，其效力亦及
    於徐峰，是被告解除契約既非合法，系爭讓渡書仍屬有效。
四、本件被告主張自股東讓渡同意書簽立後未再賣出產品，所有產品均在讓渡協議書
    簽立前所賣出等語，查證人許子賓到庭證稱：於八十六年受僱於被告，明浤公司
    生產逃生防煙面罩，每個約人民幣二百二十元左右，八十六年過年後就在大陸販
    賣。在大陸大約有一年左右期間，大約有販賣三萬個左右，第一筆我與永新工貿
    到銀行取款壹佰萬人民幣訂金，後陸續有以匯款至公司帳號，但是何人之帳戶不
    清楚等語；證人王家強則證稱：於八十六年五月六日簽訂協議之前，雙方一直有
    合作，約定利潤一人一半，共銷售五萬多個，但只收到一萬七千個的錢，期間自
    一九九六年年底至一九九七年三月陸續賣出。在八十九年五月七日（應係八十六
    年五月六日之誤）股東讓渡同意書簽立後沒有賣出，因公司結束後股權必須全部
    讓渡，但不知從何處冒出一個海南嘉華房地產公司，此因新公司海南志亞公司花
    了八百萬元買了一個公司，必須把公司產權移轉過來，才有辦法營業，而領發票
    必須有海南嘉華的印章，但海南嘉華沒有辦法過戶。原契約只有甲、乙兩方，因
    為徐峰是名義負責人。因公司要改組必須由名義人簽字。後來的契約又多出丙方
    徐峰。因丙方徐峰是名義負責人所以必須由他簽字，轉讓全部股份。在第九條有
    約定原告連帶負責，是因錢是由原告收取。且原告是實際負責人，所以要求契約
    第六、九條約定甲、丙必須連帶負責；與永新工貿於一九九六年一二月至一九九
    七年一月交易，該匯款（指原告所提之貸記憑證）是一九九七年三月二十五日所
    匯等語。原告雖質疑被告與產品買受人楊加圓常在一起，沒有收到錢為可疑，惟
    對此除提出楊加圓之名片外，未提出任何證據以實其說，至於證人許子賓雖證稱
    永新工貿有支付人民幣一百萬元及匯款十九萬元及七十萬元等，並提出貸記憑證
    、電匯憑證為證，惟該憑證均係八十六年四月間之款項，至該作帳資料更無日期
    以供查證，而證人許子賓對於出售產品之日期則無法明確交代，證人王家強為原
    告所聲請，除質疑只收回一萬七千個產品貨款部分外，對證人王家強所證陸續賣
    出五萬餘個產品，於股東讓渡同意書簽立後沒有再賣出產品等情，亦未再爭執，
    則其此部分之證言應屬可信；被告主張自系爭讓渡書簽立後即未再賣出等情即屬
    可採。
五、本件原告主張系爭海南志亞有限公司股東讓渡協議書中第一條第五項所謂「經營
    期間」係自雙方合作開始，即八十六年二月十七日開始起即算是該股東讓協議書
    所稱之經營期間；被告則認係自八十六年五月六日簽立該股東讓渡協議書後始有
    其適用，則該經營期間應自八十六年五月六日起算。查：
（一）兩造所簽立之系爭股東讓渡同意書係繼同年二月十七日股東協議書後，重新再
      訂立之協議，原股東協議書係約定共同籌組海南志亞公司，原告出資五百五十
      六萬五千元，被告出資三千七百萬元，所得盈餘依股份平均分配，並由訴外人
      徐峰擔任海南志亞公司法定代理人；該系爭股東讓渡協議書則約定由被告支付
      七百六十七萬三千八百元，即原來原告之出資五百五十六萬六千五百元，及一
      百八十二萬四千八百元因產品檢測及關稅等所有產品之費用及二十八萬四千八
      百元原告於公司營運中暫墊之款項，且自開始營運即八十六年一月一日起至同
      年四月三十日止所有開銷均由被告全額負擔。不僅將原告之出資返還，且將原
      來營運所需之費用及開銷均由被告負擔，顯見該股東讓渡協議書係推翻原來兩
      造合作協議，而改由被告經營之意；且該期間之費用、負擔等既由被告來負擔
      ，則利益自然亦由被告享受。原告雖另以：『依證人王家強所稱：雙方一直有
      合作，約定利潤一人一半；共銷售五萬多個，但只收到一萬七千個的錢等語，
      若如證人所述「利潤一人一半」，可是原告為何並未拿到此項利潤？為何合夥
      經營期間，原告亦未獲得貨品銷售利潤？』等語質疑，然依上說明，海南志亞
      股東協議書之約定內容既為系爭讓渡書約定內容所取代推翻，則自應以在後之
      系爭讓渡書為兩造請求之依據，是被告既已依約支付原告七百五十六萬三千八
      百元款項，原告於合夥期間之利潤自無請求之餘地。
（二）本件系爭股東讓渡同意書第二條約定：乙方同意上述所有款項於甲方簽約同時
      支付八十八年五月四日支票乙張金額計新台幣貳佰萬元整，作為第一筆款項，
      同時本同意書甲乙雙方正式生效，不論丙方是否簽約，均不影響甲乙方之效力
      等情，是兩造既約定該讓渡書自簽約及支付上開支票同時生效，原告復不爭執
      被告所主張已交付上開支票及第三條所約定之支票四張合計新台幣七百六十七
      萬三千八百元款項，則系爭讓渡書自應從八十六年五月六日簽約之日生效。是
      該契約既然自簽約之日始生效力，則該系爭讓渡書所稱之「經營期間」，依一
      般社會經驗，若無溯及既往之約定或另有特約，亦應解釋為自契約生效即八十
      六年五月六日後起算之經營期間始為系爭讓渡書所謂之「經營期間」。至於原
      告以：兩造在八十六年二月十七日簽訂海南志亞有限公司股東協議書第八條「
      雙方同意聘請王家強先生擔任執行董事，全權負責經營管理．．．」，足證被
      告已於同年二月時已實際經營海南志亞公司，至於為何遲至同年五月六日才簽
      訂「股東讓渡書」？實乃商場上實際作法，兩造在簽訂任何協定前，必須先行
      溝通、議價，最後才付諸文字。此乃被告於八十六年二月中旬已實際經營該公
      司之後，遲至同年五月六日才簽訂系爭讓渡書之原因等語辯解，惟由王家強擔
      任執行董事，全權負責海南志亞公司之經營管理乃雙方之約定，亦難憑此而認
      定被告已有經營權，且縱使被告有經營權，亦難憑此而推認或解釋系爭讓渡書
      之經營期間應自八十六年二月間起算；再原告主張系爭讓渡契約已自八十六年
      二月間生效，惟遲至八十六年五月六日始見諸文字，簽立該讓渡書等情，亦未
      舉證以實其說，則原告上開主張亦難逕予採信。
六、綜上所述，被告自系爭讓渡書簽立後，既未再賣出任何產品，則原告依系爭讓渡
    書第一條第五項請求被告「經營期間」每銷售一個產品，於收到貨款月底結帳，
    付原告利潤之計算方式為前貳萬個產品每個四十元，自貳萬零壹個起至捌萬個產
    品每個四十八元，被告已銷售三萬個，應付原告前二萬個產品利潤捌拾萬元及餘
    壹萬個產品之利潤四十八萬元，合計壹佰貳拾捌萬元，及自起訴狀繕本送達翌日
    起至清償日止，按年息百分之五計算之利息，為無理由，應予駁回。
七、原告之訴既經駁回，其假執行之聲請亦失所附麗，自應併予駁回。
八、因本件事證已臻明確，兩造其餘主張、陳述及所提之證據，均毋庸再予審酌，附
        此敘明。
結論：原告之訴為無理由，依民事訴訟法第七十八條，判決如主文。
中      華      民      國    八十九    年      八      月    二十九    日
                                民事第四庭法      官  蔡政哲
右為正本係照原本作成
如對本判決上訴，須於判決送達後廿日內向本院提出上訴狀
中      華      民      國    八十九    年      九      月      一      日
                                          法院書記官  林鈴芬


司法院資訊處製作；財團法人民間司法改革基金會備份。
